臺北高等行政法院判決　　　　　　　　 92年度訴字第03862號
　　　　　　　　　　　　　　　.
原　　　告　環華產物保險代理人股份有限公司
代　表　人　甲○○（董事長）
訴訟代理人　宋志鴻（會計師）
被　　　告　財政部臺北市國稅局
代　表　人　張盛和（局長）
訴訟代理人　乙○○
上列當事人間因營利事業所得稅事件，原告不服財政部中華民國
92年5月26日台財訴字第 0921353300號訴願決定（案號：第8854
32號），提起行政訴訟。本院判決如下：
　　主  文
訴願決定及原處分（復查決定）均撤銷。
訴訟費用由被告負擔。
　　事  實
一、事實概要：原告民國（下同）84年度營利事業所得稅結算申
    報，原列報營業收入淨額新台幣（下同）77,804,309元，營
    業費用 71,343,148 元，薪資 55,789,841 元，全年所得額
    6,319,937元。被告初查以原告漏報營業收入3,137,389元及
    虛報薪資13,799,000元，致短報或漏報所得額，經法務部調
    查局北部地區機動工作組（下稱調查局北機組）及被告查獲
    ，據以核定營業收入為 80,941,698元，全年所得額 22,522
    ,451 元，並依所得稅法第110條第1項規定按所漏稅額3,669
    ,367 元，依比例計算（虛報部分已承諾違章）分別處以1倍
    及0.8倍之罰鍰3,015,600元（計至百元止）。原告不服，申
    請復查，經被告以88年7月13日財北國稅法字第 88026810號
    復查決定，駁回其申請，提起訴願，亦遭決定駁回，原告仍
    未甘服，遂向本院提起行政訴訟。
二、兩造聲明：
　　(一)原告聲明：訴願決定及原處分均撤銷。
  　(二)被告聲明：駁回原告之訴。
三、兩造之爭點：
    原告主張，其虛開發票虛增營業收入，業經法院判處代表人
    罪刑，違反營業稅法部分亦在貴院另案和解，請重新核實認
    定，是否可採？
    (一)原告主張：
      1.依財政部78年6月24日台財稅第781146897號函，營利事
        業非法出售或虛開統一發票給予他人作為進貨憑證者，
        其虛開統一發票之收益，依查獲收益資料「核實」認定
        ，若無收益資料可供認定者，則按其所開立之統一發票
        金額百分之八標準認定。
      2.依台灣新竹地方法院（下稱新竹地院） 86 年度訴字第
        207 號刑事判決，有關甲○○部分，已證實開立之統一
        發票，屬中國公司、中央公司之部分，其百分之二十為
        真實收入，另百分之八十並無實際收入，而中國產物保
        險股份有限及中央產物保險股份有限公司（下分別稱中
        國產物公司、中央產物公司）台北、花蓮分公司，百分
        之十七為真實收入，另百分之八十三並無實際收入。原
        告帳務處理為沖銷該「虛增之營業收入」，以致虛報薪
        資。依前開判決證實，僅有部分（有些為百分之二十，
        有些為百分之十七）為真實收入，故應依「核實」認定
        收入。故原告僅有「虛增收入」，並無「漏列收入」。
      3.另有關漏報營業收入 3,137,389元，並非事實，因原告
        收入對象多為保險公司，如未開立統一發票，無法請到
        款項，絕無可能漏開統一發票。
      4.漏報收入應有具體交易對象，不應推測。被告無法提出
        交易對象及收款事實，實無該筆收入。應依實質課稅原
        則，認定無營業收入，僅溢開發票百分之八十及百分之
        八十三，且無漏稅即不應再行罰鍰。
　　(二)被告主張：
      1.補徵營利事業所得稅部分：
        (1)原告本期申報營業收入淨額77,804,309元，薪資 55,
          789,841元，全年所得額6,319,937元。被告初查就原
          告帳載資料查核結果，剔除交際費超限 150,577元，
          虛報薪資 13,799,000 元後，申報部分查定所得額為
          220,269,514元（申報所得額6,319,937元＋交際費超
          限 150,577元＋虛報薪資13,799,000元＝申報部分查
          定所得額  20,269,514  元）。因原告漏報營業收入
          3,137,389元，致短漏所得額2,353,041元（行業代號
          6740－12；毛利率 75%），經併計匿漏所得後，核定
          營業收入淨額為80,941,698元，全年所得額為22,622
          ,555 元（申報部分查定所得額 20,269,514元＋匿報
          所得額2,353,041元＝本期核定所得額 22,622,555元
          ）。因超過全部營業收入淨額按同業利潤標準淨利率
          所核定之所得額，乃按營利事業所得稅查核準則（下
          稱查核準則）第 6條但書規定，從低核定全年所得額
          為22,522,451元（申報營業收入淨額77,804,309元＋
          短漏報營業收入3,137,389元×淨利率28%＋非營業收
          入134,346元–非營業支出275,570元＝所得額22,522
          ,451元）原告不服，主張其並無漏開發票，短漏報所
          得額情事云云，申請復查。被告復查決定略以，經查
          調查局北機組85年1月31日於原告營業地址查獲84 年
          度損益報表及資產負債表，內載本期營業收入為 80,
          941,698 元（不含稅），原告本期申報營業收入 77,
          804,309元，致漏報未列成本之營業收入3,137,389元
          ，有台北市稅捐稽徵處及被告違反稅法漏稅案件會審
          報告書影本附案資證。原告所訴並無短漏報所得額乙
          節，不足採信。又本件係按原告帳載資料核實認定，
          並非依所得稅法第83條及同法施行細則第81條規定按
          同業利潤標準核定之案件，原依財政部70年9 月19日
          台財稅第 38012號函釋（下稱財政部70年函釋）應不
          受查核準則第 6條但書規定之限制，惟基於申請復查
          結果，不得為更不利行政救濟人決定之法理，復查決
          定仍維持原核定為由，乃駁回其復查申請。
        (2)原告於訴願時訴稱略以：其開立之統一發票，其中百
          分之二十為真實收入，另百分之八十並無收入，其為
          沖銷該虛增之營業收入，以致虛報薪資，請依實質課
          稅並免予處罰云云。案經財政部訴願決定以，本件原
          告漏報營業收入 3,137,389元及虛報薪資13,799,000
          元，經調查局北機組及被告查獲，有台北市稅捐稽徵
          處及被告違反稅法漏稅案件會審報告書及承諾書影本
          附案資證，被告據以核定營業收入及全年所得額，並
          無不合。至訴稱其開立之統一發票，其中百分之二十
          為真實收入，另百分之八十並無收入，其為沖銷該虛
          增之營業收入，以致虛報薪資乙節。查原告無交易事
          實，虛開發票 45,712,752 元予中央產物公司； 11,
          882,432 元予中國產物公司，分別收取百分之二十及
          百分之十七收入，依財政部78年6月24日台財稅第781
          146897號函釋：「其虛開統一發票之收益，依查獲收
          益資料核實認定，若無收益資料可供認定者，則可按
          其所開立之統一發票金額百分之八標準認定。」本件
          原告申報淨利經書面調減虛報薪資後，淨利率已達百
          分之二十六，高於前項標準，依所得稅法第 80條第3
          項規定，被告從其申報，尚無違誤；又原告本期列報
          薪資55,789,846元，經被告剔除虛報薪資13,799,000
          元，核定薪資為41,990,846元，原告仍未能提示直接
          積極之證據，空言主張因虛開發票故虛報薪資，所訴
          核無足採等由，駁回其訴願。茲原告再執陳詞爭執，
          自難謂有理由。
    2.罰鍰部分：
      本件原告於辦理84年度營利事業所得稅結算申報時，短漏
      報營業收入 3,137,389元及虛報薪資13,799 ,000 元，致
      短漏報所得額及稅捐，已如前述。有台北市稅捐稽徵處及
      被告違反稅法漏稅案件會審報告書影本及相關違章等證據
      附案為證，違章事證明確，另原告虛報薪資支出部分已出
      具承諾書認諾違章在案，從而被告依所得稅法規定按所漏
      稅額 3,669,367元依比例計算，分別處以1及0.8倍之罰鍰
      3,015,600 元，並無不合。茲原告再執陳詞爭執，自難謂
      有理由。
    3.原告主張營業稅行政救濟部分，業與被告於臺北高等行政
      法院和解成立，經被告變更核定原告84年度短漏報銷售金
      額為 500,000元（含稅）在案，申請核減本件營業收入及
      罰鍰乙節。經查該案確經被告變更核定84年度漏銷售金額
      為 500,000元（含稅）在案，本件據以重新核定漏報銷售
      額476,190元（不含稅），即准予核減營業收入2,661,199
      元，變更核定營業收入總額為79,533,301元，全年（課稅
      ）所得額為21,777,316元；並重新核算漏報所得額為 13,
      932,333元（計算式：漏報銷售額部分133,333元＋虛報薪
      資部分13,799,000元），變更罰鍰為 2,829,300元（計算
      式：漏報銷售額部分 33,333元＋虛報薪資部分2,796,050
      元；計至百元），即准予核減罰鍰 186,300元；其餘維持
      原核定。
    4.至原告主張83、84年度溢開發票虛增營業收入部分，業經
      法院判決確定，並於營業稅訴訟案之和解筆錄中載明：「
      二、關於原告請求返還溢繳稅額部分，由被告將本和解筆
      錄送交被告所屬中正稽徵所核實辦理。」，申請核減84年
      度溢報營業收入63,589,551元乙節。經查本件營利事業所
      得稅部分，原告自行申報營業收入淨額77,804,309元，被
      告核定除調整核定前述漏報銷售額部分外，並未就溢開發
      票部分作不利原告之核定或處分，原告主張溢開發票虛增
      營業收入部分，應屬另案事項，非屬本件訴訟標的及審理
      之範圍，本部分應維持原核定。
　　理  由
一、按「營利事業所得之計算，以其本年度收入總額減除各項成
    本費用、損失及稅捐後之純益額為所得額。」「納稅義務人
    應於每年2月20日起至3月底止，填具結算申報書，向該管稽
    徵機關，申報其上一年度內構成綜合所得總額或營利事業收
    入總額之項目及數額，以及有關減免、扣除之事實，並應依
    其全年應納稅額減除暫繳稅額、尚未抵繳之扣繳稅額及可扣
    抵稅額，計算其應納之結算稅額，於申報前自行繳納。」及
    「納稅義務人已依本法規定辦理結算申報，但對依本法規定
    應申報課稅之所得額有漏報或短報情事者，處以所漏稅額 2
    倍以下之罰鍰。」固分別為行為時所得稅法第 24條第1項、
    第71條第1項及第110條第1項所明定。
二、原告84年度營利事業所得稅結算申報，原列報營業收入淨額
    77,804,309元，營業費用71,343,841元，薪資55,789,841元
    ，全年所得額6, 319,937元。被告初查以原告漏報營業收入
    3,137,389元及虛報薪資 13,799,000元，致短報或漏報所得
    額，經調查局北機組及被告查獲，據以核定營業收入為 80,
    941,698元，全年所得額22,522,451元，並依所得稅法第110
    條第1項規定按所漏稅額3,669,367元，按違章情節依比例計
    算分別處以 1倍及0.8倍之罰鍰3,015,600元（計至百元止）
    。原告不服，循序申請復查，提起訴願，均遭決定駁回，復
    起訴主張其虛開發票虛增營業收入，業經法院判處代表人罪
    刑，違反營業稅法部分亦在貴院另案和解，請重新核實認定
    ，詳如其起訴狀事實欄所載理由等語。
三、惟按行政機關就該管行政程序，應於當事人有利及不利之情
    形，一律注意。又實質課稅原則，對稅捐機關及納稅義務人
    ，均有其適用，並受其拘束。查本件被告認定原告漏報營業
    收入3,137,389元及虛報薪資13,799,000元 ，並按所漏稅額
    酌情計處罰鍰3,015,600元 ，無非以調查局北機組及被告等
    所查獲比較損益表、檢舉書、異常薪資等資料為論據，固非
    無見。然原告訴稱：其對中央產物公司、中國產物公司虛開
    發票，虛增營業收入，分別有17%、或20%為真實收入，另83
    %，或80%並無實際收入，其代表人甲○○業經法院判處罪刑
    ，且與本件同一基礎事實之違反營業稅法部分，亦在貴院另
    案成立和解，補徵之營業稅及罰鍰均有變更，請重新核實認
    定等語。經核原告所訴，業據其提出新竹地院86年度訴字第
    207號刑事判決及本院91年度訴字第4736號和解筆錄為證 ，
    被告之補充答辯狀亦依據上開和解筆錄重新核算營業收入總
    額為79,533,301元，變更罰鍰為2,829,300元 ，溢開發票虛
    增營業收入部分則未據重核；惟原告之主張，既有上開刑事
    判決等公文書佐證，尚非不能採信，被告就此有利原告之資
    料，未予一併注意，自屬可議，訴願決定，予以維持，亦嫌
    疏略，原告執以指摘，非無理由，自應由本院將訴願決定及
    原處分（復查決定）均予撤銷，由被告另為適法之處分，以
    昭折服。
四、據上論結，本件原告之訴為有理由，依行政訴訟法第98條第
    3項前段，判決如主文。
中　　華　　民　　國　　94　　年　 　1　　月　　6　　 日
            第 三 庭 審 判 長 法    官  王立杰
                              法    官  胡方新
                              法    官  黃本仁
上為正本係照原本作成。
如不服本判決，應於送達後二十日內，向本院提出上訴狀並表明
上訴理由，如於本判決宣示後送達前提起上訴者，應於判決送達
後二十日內補提上訴理由書（須按他造人數附繕本）。
中　　華　　民　　國　　94　　年　 　1　　月　　7　　 日
            　　  　　　　　　書 記 官  姚國華
